【裁判字號】    98,交聲,1931
【裁判日期】    980812
【裁判案由】    違反道路交通管理處罰條例聲明異議
【裁判全文】
臺灣臺北地方法院交通事件裁定        98年度交聲字第1931號
異  議  人
即受處分人  乙○○
上列受處分人因違反道路交通管理處罰條例案件，對於臺北市政
府警察局中正第一分局中華民國98年4月27日所為之處分（原處
分案號：北市警中正一分交裁字第AEW596325號裁決書）聲明異
議，本院裁定如下：
    主  文
原處分撤銷。
乙○○不罰。
    理  由
一、按法院受理交通事件，準用刑事訴訟法之規定，道路交通管
    理處罰條例第89條前段定有明文。是最高法院76年臺上字第
    4986號判例「認定犯罪事實所憑之證據，雖不以直接證據為
    限，間接證據亦包括在內。然而無論直接證據或間接證據，
    其得為訴訟上之證明者，須於通常一般之人均不致有所懷疑
    ，而得確信其為真實之程度者，始得據為有罪之認定。倘其
    證明尚未達到此一程度，而有合理之懷疑存在，而無從使事
    實審法院得有罪之確信時，即應由法院為諭知被告無罪之判
    決。」所揭示刑事訴訟法上法院認定事實之最重要原則，於
    法院審理行為人違反道路交通管理處罰條例案件時，當有其
    適用。易言之，法院於審理行為人違反道路交通管理處罰條
    例案件，當踐行完畢調查證據程序後，為事實之認定時，如
    就原處分機關所認定之行為人違規事實仍有合理之訴訟上懷
    疑，而無法確信行為人確有該當於道路交通管理處罰條例各
    該處罰條文之構成要件事實時，此際即應依訴訟上之待證事
    實「倘有懷疑，則從被告之利益作解釋」之證據法則，作對
    受處分人有利之認定。
二、本件異議人即受處分人乙○○於民國97年5月2日下午2時25
    分許，在臺北市○○路○段67號前，未經許可在道路擺設攤
    位，為臺北市政府警察局中正第一分局介壽路派出所員警甲
    ○○認受處分人有違反道路交通管理處罰條例第82條第1項
    第10款規定之行為，當場掣單舉發，嗣受處分人於舉發通知
    單上所載應到案日期（即同年5月17日）後之同年12月16日
    始向原處分機關提出申訴，經原處分機關調查結果，仍認受
    處分人有前開違規行為，原處分機關乃於98年4月27日依前
    開條例第82條第1項第10款之規定，裁處受處分人罰鍰新臺
    幣1,500元。
三、本件異議人聲明異議意旨略以：因為伊8年前曾遺失過身分
    證、駕照、健保卡，整個皮包都掉了，遺失當時伊並未做掛
    失動作，擔心有人冒用伊的名字，所以在12月份上網查監理
    違規紀錄，發現伊的違規紀錄有一筆行人違規擺攤，但97年
    5月2日伊在冠京工程有限公司（下稱冠京公司）上班，伊在
    12 月份時有到中正一分局調閱違規罰單，發現上面的簽名
    並非伊所親自簽名，且當天伊人在冠京公司裡面上班，並未
    出勤（意指未離開公司而外出施工），所以並沒有在違規地
    點出現過，為此聲明異議，請求撤銷原處分等語。
四、經查：本件交通違規行為人是否確為受處分人乙節，業據證
    人即臺北市政府警察局中正第一分局介壽路派出所員警甲○
    ○到庭證稱：當時騎樓設攤總共有四攤，其中一位劉先生違
    規人並未攜帶證件，在告發單第四聯存根聯請劉先生書寫年
    籍資料（乙○○、身分證字號、出生年月日及戶籍地），用
    電腦查詢渠的身分證字號並未錯誤就以該資料開單，伊在舉
    發當時並未核對身分證件，伊當時製作罰單完畢之後，交給
    違規者簽收，該人寫陳柏二字後，伊發現並非他所陳報的年
    籍資料乙○○，伊現場有質問該人是否背別人資料，但是該
    違規人否認，並說他有更改過名字，所以違規人就改簽乙○
    ○。事發已經一年多了，但是應該不是今日在庭之異議人，
    因為當天違規的劉先生身材並沒有今日在庭之異議人那麼壯
    碩，後來伊等事後查詢，異議人第一次申訴的時間是在去年
    12 月十幾號的時候，監理站有行文請伊等調查，然後異議
    人的老闆娘有以電話與伊等聯絡，伊在電話中有請異議人到
    分局來，但是異議人一直沒有來警局，所以在去年12月底的
    時候，就沒有將本件的舉發通知單撤銷，但是伊確定當時違
    規者應該並非今日到庭的異議人等語屬實（本院卷第37頁反
    面至38頁）。又經本院向勞工保險局函詢受處分人之投保資
    料，得知受處分人自96年5月4日起迄今之投保單位係冠京工
    程有限公司，此有勞工保險局98年6月6日保承資字第
    09810210020號函暨所附之勞工保險被保險人投保資料表在
    卷可參，則冠京公司檢送到院之98年7月8日京字第980001號
    函暨所附之在職證明書、97年5月份出勤表、97年5月份薪資
    表，亦堪採信，是受處分人辯稱於97年5月2日確有到冠京公
    司上班等情，應非虛妄。綜上各情，本件既無證據顯示實際
    違規人係受處分人，本件即應對受處分人作有利之認定，認
    其上開所辯為可採。
五、綜上所述，受處分人是否確係本件之違規行為人，因無從令
    本院形成確信，是應為有利於受處分人之認定，認受處分人
    之異議為有理由，自應由本院將原處分撤銷，以資適法。
據上論斷，應依道路交通案件處理辦法第20條前段，裁定如主文
。
中    華    民    國    98    年    8     月    12    日
                              交通法庭法  官  楊蕙芬
以上正本證明與原本無異
如不服本裁定應於送達後5日內向本院提出抗告狀
                                      書記官  馬正道
中    華    民    國    98    年    8     月    13    日


司法院資訊處製作；財團法人民間司法改革基金會備份。
